【裁判字號】    98,聲,1468
【裁判日期】    981130
【裁判案由】    返還提存物
【裁判全文】
臺灣桃園地方法院民事裁定              98年度聲字第1468號
聲  請  人  乙○○
相  對  人  甲○○
上列當事人間聲請返還提存物事件，本院裁定如下：
    主  文
聲請駁回。
    理  由
一、按應供擔保之原因消滅者；訴訟終結後，供擔保人證明已定
    20日以上之期間，催告受擔保利益人行使權利而未行使者，
    法院應依供擔保人之聲請，以裁定命返還其提存物或保證書
    ，民事訴訟法第104 條第1 項第1 款、第3 款前段定有明文
    。再按因釋明假扣押之原因而供之擔保，係擔保債務人因假
    扣押所應受之損害，故必待無損害發生，或債權人本案勝訴
    確定，或就所生之損害已經賠償時，始得謂供擔保之原因消
    滅，最高法院53年台抗字第279 號判例意旨足供參照。且民
    事訴訟法第104 條第1 項第1 款所謂應供擔保之原因消滅者
    ，在釋明假扣押之原因而供擔保之場合，因其係擔保債務人
    因假扣押所受之損害，故必待無損害發生，或債權人本案訴
    訟全部勝訴確定，或就債務人所生之損害已經賠償時，始得
    謂供擔保之原因消滅（最高法院69年度台抗字第286 號裁判
    意旨可供參考）。
二、本件聲請意旨略以：聲請人前依鈞院94年度裁全字第5322號
    假扣押裁定，以鈞院94年度存字第3256號供擔保新臺幣（下
    同）70萬元。嗣聲請人與相對人間之本案訴訟即鈞院94年度
    家訴字第157 號請求夫妻剩餘財產分配事件、95年度家訴字
    第7 號請求給付扶養費等事件均已判決確定，爰依民事訴訟
    法第104 條規定，聲請准予返還前開擔保金等語。並提出本
    院94年度家訴字第157 號民事判決暨確定證明書、95年度家
    訴字第7 號民事判決暨確定證明書、本院94年度存字第3256
    號提存書、國庫存款收款書各1 份（均為影本）、存證信函
    1 份為證。
三、經查，聲請人所主張其前依本院94年度裁全字第5322號假扣
    押裁定，以本院94年度存字第3256號供擔保70萬元之事實，
    除據提出本院94年度存字第3256號提存書、國庫存款收款書
    各1 份為證外，並經本院依職權調閱卷宗核閱屬實。次查，
    聲請人聲請前開假扣押之事實及理由係略謂：聲請人與相對
    人已經法院判決離婚，而相對人名下有婚後取得之不動產，
    故聲請人得依民法第1030條之1 對之行使剩餘財產之差額分
    配請求權，為避免相對人將上開不動產出賣或設定抵押予第
    三人而聲請假扣押等語；且聲請人嗣於民國94年11月9 日向
    本院對相對人提起94年度家訴字第157 號請求剩餘財產分配
    之訴訟時，其訴訟標的確為夫妻剩餘財產之差額分配請求權
    ，訴之聲明則為相對人應給付聲請人5 百萬元及其利息。後
    經本院於95年12月8 日判決相對人應給付聲請人4,236,480
    元及其利息；相對人雖不服而向臺灣高等法院提起上訴，然
    嗣經撤回上訴而告判決確定等事實，亦據本院依職權調閱上
    開各卷宗查核所附之聲請狀、起訴狀、判決書等無訛。
四、本件聲請人於上開本案訴訟既未全部勝訴，依前揭說明，自
    難認為本件應供擔保之原因已消滅。又本院經命聲請人提出
    其已定20日以上之期間催告受擔保利益人即相對人行使權利
    而未行使之證明，然聲請人僅提出其於98年11月17日所發出
    ，催告相對人行使權利之新竹東門郵局第286 號存證信函乙
    份為據。而此存證信函自發出後迄今既尚未滿20日，遑論相
    對人有可能於收受後逾所定之20日以上期間未行使權利。綜
    上所述，本件聲請，核於首揭法律規定、最高法院判例及說
    明，尚有未合，不應准許。
五、爰裁定如主文。
中    華    民    國    98    年    11    月    30    日
              民事第二庭    法  官  張震武
上列正本證明與原本無異
如不服本裁定應於送達後10日內向本院提出抗告狀，並應繳納抗
告費新臺幣1,000 元。
中    華    民    國    98    年    12    月    2     日
                            書記官  顏伯儒


司法院資訊處製作；財團法人民間司法改革基金會備份。
